臺灣臺南地方法院民事裁定
110年度消債更字第283號
聲  請  人
即  債務人  謝佳容  

代  理  人  楊惠雯(扶助律師)
上列債務人聲請消費者債務清理更生事件，本院裁定如下：
    主  文
債務人甲○○自民國110年11月24日下午5時起開始更生程序，並命
司法事務官進行本件更生程序。
    理  由
一、按債務人不能清償債務或有不能清償之虞者，得依本條例所
    定更生程序，清理其債務；債務人無擔保或無優先權之本金
    及利息債務總額未逾新臺幣（下同）1,200萬元者，於法院
    裁定開始清算程序或宣告破產前，得向法院聲請更生；債務
    人對於金融機構負債務者，在聲請更生或清算前，應向最大
    債權金融機構請求協商債務清償方案，或向其住、居所地之
    法院或鄉、鎮、市、區調解委員會聲請債務清理之調解；法
    院開始更生程序之裁定，應載明其年、月、日、時，並即時
    發生效力；法院裁定開始更生或清算程序後，得命司法事務
    官進行更生或清算程序。消費者債務清理條例（下稱消債條
    例）第3條、第16條第1項前段、第42條第1項、第45條第1項
    、第151條第1項分別定有明文。
二、聲請意旨以：聲請人即債務人積原任職於元王實業股份有限
    公司擔任KTV行政工作，每月薪資約25,000元，收入尚稱穩
    定，但受疫情嚴重影響，債務人另覓新職，自民國110年9月
    6日起受雇於秉宏精密科技實業有限公司擔任會計，月薪24,
    000元。債務人平時省吃節用，盡量撙節用度，能維持基本
    生活，與配偶育有兩名未成年子女，須分攤扶養費用。債務
    人前遭強制扣薪，經濟生活難以維持，雖積欠金融機構、資
    產管理公司無擔保或無優先權債務總額共計1,410,671元，
    但有還款意願，為清理債務，於民國110年6月18日向本院聲
    請消債者債務清理前置調解，最大債權金融機構永豐商業銀
    行股份有限公司(下稱永豐銀行)固有提出分120期、每期3,5
    00元之分期清償方案，惟債務人個人每月必要支出為15,000
    元，且須分攤子女扶養費7,000元，每月餘款至多僅2,000元
    ，實無力負擔上開還款方案。況債務人尚有資產管理公司債
    務未計入，確實入不敷出。債務人係一般消費者，未從事營
    業，且未經法院裁定開始清算程序或宣告破產。爰依消債條
    例提之規定，自調解不成立之日起20日內，提出本件更生之
    聲請等語。
三、經查：
  ㈠債務人為一般消費者，5年內未從事營業活動，據財團法人金
    融聯合徵信中心當事人綜合信用報告顯示(見本院卷第91-95
    頁)，債務人積欠永豐銀行、凱基商業銀行股份有限公司、
    長鑫資產管理股份有限公司及台新資產管理股份有限公司等
    債務未清償，惟凱基商業銀行股份有限公司及長鑫資產管理
    股份有限公司均陳報已無債權，另永豐銀行則陳報債務人截
    至110年9月22日止尚積欠信用卡債務本息936,864元（含本
    金249,268元、利息687,596元）；台新資產管理股份有限公
    司則陳報債務人截至110年10月1日止尚積欠信用卡債務本息
    63,999元（含本金16,800元、利息47,199元）等情，業據債
    務人提出債權人清冊、財團法人金融聯合徵信中心查詢當事
    人綜合信用報告回覆書為證(見本院卷第19、85-95頁)，且
    有永豐銀行所提供之前置調解債權明細表、永豐銀行110年1
    1月9日陳報狀暨債權計算書、長鑫資產管理股份有限公司回
    函、台新資產管理股份有限公司110年10月4日陳報債權狀暨
    債權讓與證明書在卷可稽(見調解卷；本院卷第99-107、131
    -143頁)，是債務人為一般消費者，現積欠無擔保或無優先
    權之本金及利息債務總額共1,000,863元，堪可認定。又債
    務人在本件更生聲請前，於110年6月18日以書面向本院聲請
    消債者債務清理前置調解，經本院以110年度南司消債調字
    第353號受理後，永豐銀行於110年8月24日調解期日提供「
    以420,000元，分120期、零利率、月付3,500元」之還款方
    案予債務人，惟債務人表示每月僅能負擔3,000元，且有資
    產管理公司未提供調解方案，調解因而不成立等情，亦據永
    豐銀行於110年11月9日陳報明確(見本院卷第133頁)，且有
    債務人提出調解不成立證明書在卷可證(見本院卷第35頁)，
    復經本院依職權調取本院110年度南司消債調字第353號卷宗
    核閱屬實，是債務人提起本件更生聲請前，已踐行前置調解
    程序而調解不成立之事實，亦可認定。
  ㈡債務人自110年9月6日起受雇於秉宏精密科技實業有限公司擔
    任會計助理，每月薪資為24,000元，無其他津貼獎金或加班
    費等情，業據秉宏精密科技實業有限公司110年11月9日函覆
    明確(見本院卷第129頁)，且與本院依職權所調取債務人之
    勞健保投保資料(見本院卷第145-151頁)，互核相符，是債
    務人目前每月可領取薪資應為24,000元，應可認定。又債務
    人名下無財產，亦未領有任何政府核發之津貼或補助，此有
    債務人提出之全國財產稅總歸戶財產查詢清單影本在卷可按
    (見本院卷第33頁)，且有本院依職權所調閱之債務人108年
    度及109年稅務電子閘門財產所得調件明細表附卷可稽(見本
    院卷第55-58頁)，復有臺南市政府社會局110年10月29日府
    社助字第1101315250號函在卷可參(見本院卷第125頁)。基
    此，債務人目前償債能力應以其每月薪資收入24,000元為據
    。
  ㈢按債務人必要生活費用，以最近一年衛生福利部或直轄市政
    府所公告當地區每人每月最低生活費1.2倍定之，消債條例
    第64條之2第1項定有明文。債務人聲請更生或清算時所提財
    產及收入狀況說明書，其表明每月必要支出之數額，與消債
    條例第64條之2第1項、第2項規定之認定標準相符者，毋庸
    記載原因、種類及提出證明文件，亦為消債條例施行細則第
    21之1條第3項所明定。是以債務人居住地之臺南市政府公告
    110年度每人每月最低生活費13,304元之1.2倍計算，債務人
    每月必要生活費用即應以15,965元(計算式：13,304元×1.2
    倍≒15,965元，元以下4捨5入)為認定基準。債務人陳報其個
    人每月必要生活費用為15,000元(見本院卷第27頁)，雖未提
    出證明文件，但該數額未逾上開生活費標準，依上開說明，
    應為可採。
  ㈣債務人主張其與配偶育有兩名未成年子女，均在就學中，每
    支出長子扶養費1,000元、次子扶養費6,000元乙節(見本院
    卷第27、83頁)。按受扶養者之必要生活費用，準用第1項規
    定計算基準數額，並依債務人依法應負擔扶養義務之比例認
    定之，消債條例第64條之2第2項定有明文。查，債務人之長
    男於94年5月3日出生、次男於101年12月2日出生，現年分別
    約為17歲、9歲，此有債務人提出之戶籍謄本可佐(見本院卷
    第97頁)，均為未成年人，自應有受債務人與其配偶共同扶
    養之必要，且其生活費標準，依前開規定，應以臺南市政府
    公告之110年度臺南市每人每月最低生活費用13,304元之1.2
    倍即15,965元為限，並依法由債務人與其配偶共同負擔；佐
    以債務人已陳明其長子及次子均未領取各項津貼(見本院卷
    第83頁)，依此計算之結果，債務人每月扶養長男、次男之
    扶養費用均應以7,433元(計算式：14,866元÷2人＝7,433元)
    為上限。債務人主張其每月支出長男扶養費1,000元、次男
    扶養費6,000元(見本院卷第83頁)，均未逾上開計算之金額
    ，核屬適當，應堪採信。
  ㈤綜上各情，以債務人每月收入24,000元，扣除其個人每月生
    活必要支出15,000元及兩名未成年子女扶養費共7,000元後
    ，僅餘2,000元(計算式：24,000元－15,000元－7,000元＝2,00
    0元)可供支配，顯無法負擔永豐銀行所提出之上開每月清償
    3,500元之分期清償方案，遑論債務人尚有台新資產管理股
    份有限公司債務未清償，是債務人陳稱其收入無法負擔全部
    債務，應堪採信。依此，債務人之經濟狀況，確已達不能清
    償債務之程度，而有更生之原因，及藉助更生制度調整其與
    債權人間之權利義務關係而重建其經濟生活之必要。
四、綜上所述，依債務人之收入財產及必要生活支出之情形，已
    達不能清償債務或有不能清償之虞之程度；債務人係一般消
    費者，未曾從事營業，其無擔保或無優先權之本金及利息債
    務總額未逾1,200萬元，亦曾踐行前置調解程序而調解不成
    立，復未經法院裁定開始清算程序或宣告破產，又無消債條
    例第6條第3項、第8條或第46條各款所定應駁回更生聲請之
    事由存在，債務人聲請本件更生，應予准許，爰裁定如主文
    所示。
中　　華　　民　　國　　110 　年　　11　　月　　24　　日
                  消債法庭法  官　張桂美
以上正本係照原本作成。　　　　　　　　　
本裁定不得抗告。
本裁定已於110年11月24日下午5時公告。　　　　　　　
中　　華　　民　　國　　110 　年　　11　　月　　24　　日
                                  書記官  林彥丞